【裁判字號】    98,上訴,1768
【裁判日期】    990301
【裁判案由】    違反毒品危害防制條例
【裁判全文】
臺灣高等法院高雄分院刑事判決        98年度上訴字第1768號
    上  訴  人
    即  被  告  丙○○
    選任辯護人  楊譜諺  律師
上列上訴人因違反毒品危害防制條例案件，不服臺灣屏東地方法
院98年度訴字第45號中華民國98年9 月30日第一審判決（起訴案
號：臺灣屏東地方法院檢察署96年度少連偵字第48號），提起上
訴，本院判決如下：
    主  文
原判決撤銷。
丙○○販賣第二級毒品，累犯，處有期徒刑肆年，販賣第二級毒
品所得新臺幣壹仟元沒收之，如全部或一部不能沒收時，以其財
產抵償之；又販賣第二級毒品，累犯，處有期徒刑肆年，販賣第
二級毒品所得新臺幣伍佰元沒收之，如全部或一部不能沒收時，
以其財產抵償之。應執行有期徒刑柒年，販賣第二級毒品所得合
計新臺幣壹仟伍佰元沒收之，如全部或一部不能沒收時，以其財
產抵償之。
    事  實
一、丙○○前因犯竊盜案件，經臺灣屏東地方法院以93年度易字
    第507 號判決判處有期徒刑1 年確定，並於民國96年1 月5
    日縮刑期滿執行完畢。詎丙○○仍不知悔改，明知甲基安非
    他命係毒品危害防制條例所明定之第二級毒品，不得非法持
    有、販賣，竟仍意圖營利，基於販賣第二級毒品甲基安非他
    命之犯意，先後為下列犯行：(一)於96年6 月9 日21時許，在
    其屏東縣屏東市○○里○○街92號住處，以新臺幣（下同）
    1,000 元之價格，販賣甲基安非他命1 包予少年鄭００，少
    年鄭００並在該處將購入之甲基安非他命分與其友人少年杜
    ００及吳００（姓名年籍均詳卷）後一同施用；(二)於同年月
    12日13時許，在上開地點，以500 元之價格，販賣甲基安非
    他命1 包予少年鄭００，少年鄭００並在該處將購入之甲基
    安非他命分與其友人少年杜００後一同施用。嗣於96年6 月
    12日17時許，因少年鄭００與杜００為逃家逃學之少年，為
    警查獲，因之循線查悉上情。
二、案經屏東縣政府警察局移送臺灣屏東地方法院檢察署檢察官
    偵察起訴。
    理  由
甲、程序方面：
一、按被告以外之人於審判外之言詞或書面陳述，除法律有規定
    者外，不得作為證據，刑事訴訟法第159 條第1 項定有明文
    。證人少年杜００、吳００在警詢中之陳述，係被告以外之
    人於審判外之陳述，且無同法第159 條之1 至之5 例外規定
    之適用，依上開規定，自均無證據能力。
二、次按被告以外之人於審判外向法官所為之陳述，得為證據，
    刑事訴訟法第159 條之1 第1 項定有明文。依本條項文義及
    立法理由顯示，此處法官不限於本案之法官，尚包括他案之
    法官，據此，本件證人鄭００、杜００及吳００於原審少年
    法庭審理時，於法官面前所為陳述，均有證據能力。
三、又按被告以外之人於審判外之言詞或書面陳述，除法律有規
    定者外，不得作為證據；被告以外之人於檢察事務官、司法
    警察官或司法警察調查中所為之陳述，與審判中不符時，其
    先前之陳述具有較可信之特別情況，且為證明犯罪事實存否
    所必要者，得為證據，刑事訴訟法第159 條第1 項、第159
    條之2 分別定有明文。是依上開條文規定，被告以外之人於
    檢察事務官、司法警察（官）調查時所為之陳述，屬傳聞證
    據，依同法第159 條規定，本無證據能力，必須「具有較可
    信之特別狀況」及「必要性」二要件，始例外得適用上開第
    159 條之2 規定，認有證據能力，採為證據。而所謂「具有
    較可信之特別情況」係屬於證據能力之要件，法院應就偵查
    或調查筆錄製作之原因、過程及其功能等加以觀察其信用性
    予以判斷；又此之「必要性」要件，必須該陳述之重要待證
    事實部分，與審判中之陳述有所不符，包括審判中改稱忘記
    、不知道等，雖非完全相異，但實質內容已有不符者在內（
    最高法院96年度臺上字4304號、96年度臺上字第4414號、96
    年度台上字第4365號判決意旨可資參照）。本件證人少年鄭
    ００就其是否於96年6 月9 日曾向被告丙○○購買毒品乙情
    於原審審理時陳述其已忘記，致其於警詢中所為之陳述與原
    審審理時之供述即有前後陳述不符之情；又本院觀諸上開證
    人之警詢筆錄，均係採取一問一答方式，而其亦從未曾表示
    警詢時曾遭受不正方法詢問或非出於其自由意志而為供述，
    且警方詢問之時距離案發時點較接近，記憶應較為清晰，則
    依上開證人警詢時之外部附隨環境或條件觀察，其當時所為
    陳述顯有較可信之特別情況，故本院認上開證人於警詢中之
    陳述，基於發見真實之需求，且為證明犯罪事實之存否為有
    必要，本院斟酌上開供述證據之取得過程並無瑕疵，且與本
    案待證事實間具有相當之關聯性，是依前開說明，上開證人
    之警詢筆錄，本院認符合刑事訴訟法第159 條之2 所定之情
    形，而有證據能力。
四、復按被告以外之人於偵查中向檢察官所為之陳述，除顯有不
    可信之情況者外，得為證據，刑事訴訟法第159 條之1 第2
    項定有明文。此因檢察官與法官同為司法官署，且檢察官代
    表國家偵查犯罪，依法有訊問被告、證人及鑑定人之權力，
    依法亦對被告有利不利之情形均應注意，是以，被告以外之
    人前於偵查中所為陳述，除顯有不可信之情況之理由外，該
    證人於偵查中之陳述，自得作為證據。經查，證人鄭００、
    杜００及吳００於偵查中所為陳述，係被告以外之人於審判
    外之言詞陳述，原不具證據能力，惟證人於偵查中向檢察官
    所為之陳述，雖因渠等均未滿16歲而毋庸具結，然於訊問前
    均經檢察官告知需據實陳述，本院審酌其陳述時之外在環境
    ，並何無顯不可信之情況，揆諸上開說明，應認上開證人於
    偵查中向檢察官所為之陳述，具有證據能力。
五、另按被告以外之人於審判外之陳述，雖不符前4 條之規定，
    而經當事人於審判程序同意作為證據，法院審酌該言詞陳述
    或書面陳述作成時之情況，認為適當者，亦得為證據。當事
    人、代理人或辯護人於法院調查證據時，知有第159 條第1
    項不得為證據之情形，而未於言詞辯論終結前聲明異議者，
    視為有前項之同意，刑事訴訟法第159 條之5 定有明文。本
    件其餘所引具傳聞性質之證據，當事人及辯護人均未爭執其
    證據能力，亦未於本案言詞辯論終結前對證據能力聲明異議
    ，依上開規定，視為當事人及辯護人同意作為證據，且經本
    院審酌該等證據作成時之情況及證據取得過程等節，認亦適
    宜作為證據，自得為本件裁判基礎之證據資料。
乙、實體方面：
一、訊據上訴人即被告丙○○矢口否認有何販賣第二級毒品甲基
    安非他命之犯行，辯稱：伊沒有販賣毒品與證人鄭００、杜
    ００及吳００，渠3 人因逃學蹺家，經常跑到伊屏東縣屏東
    市○○里○○街92號住處施用毒品，毒品是渠等自己帶去的
    等語。
二、經查：
  (一)就事實欄第一、(二)部分之事實，業據證人鄭００於原審98年
    8 月11日審理時結證稱：伊曾跟被告買過安非他命（應為甲
    基安非他命之誤），有時會先打電話與他聯絡，有時則會直
    接至被告屏東縣屏東市○○里○○街92號住處找他，伊都是
    跟他買一包毒品，重量伊不清楚，伊在96年6 月12日17時許
    有跟杜００被少年隊在網咖查獲，當天約中午到下午之際，
    伊等在到網咖打電動之前，有先到被告家向他購買毒品並施
    用，當天是伊跟被告買毒品，購買毒品之價格是1,000 元，
    但伊不確定，因為通常是買1,000 元等語（見原審卷第196
    頁、第206 頁至第208 頁）；其另於檢察官偵訊中證稱：96
    年6 月12日被抓前，伊與杜００有一起去被告家買毒品1,00
    0 元等語（見偵查卷第188 頁）。另證人杜００於原審98年
    8 月11日審理時結證稱：96年6 月伊跟鄭００在網咖被警察
    查獲，當天中午伊跟鄭００一起到被告家，鄭００出錢買毒
    品，好像是500 元，買完毒品，伊等就在被告家施用等語（
    見原審卷第211 頁、第212 頁）；其另於檢察官偵訊中亦證
    稱：伊施用毒品之來源係向被告購買，伊與鄭００、吳００
    跟被告買毒品很多次，伊能記得的日期是96年6 月12日，當
    天下午2 、3 點去買過，因為當天施用完便遭少年隊查獲，
    所以印象深刻，當天我們過去被告家，鄭００拿1,000 元給
    他，被告拿一包毒品給伊等等語（見偵查卷第126 頁至第12
    7 頁）。而觀之證人鄭００及杜００於原審審理時及檢察官
    偵訊中之指證，雖就證人鄭００向被告購買甲基安非他命所
    支付價格所述先後或相互間有所出入，然就向被告購買毒品
    之時間、地點、經過、購買後施用毒品及施用毒品後在網咖
    遭警查獲之情事所述均大致相符，語意亦屬堅決肯定，況證
    人鄭００及杜００當日既遭警查獲，衡情就當日所發生之事
    勢必較為印象深刻，是渠2 人上開所證應屬真實可信。故證
    人鄭００、杜００2 人於上開事實欄第一、(二)部分所載之時
    間，一同前往被告住處，並由證人鄭００出資向被告購買毒
    品後，其2 人並於該處施用毒品之事實，應可認定。
  (二)就事實欄第一、(一)部分之事實，雖證人鄭００於原審審理時
    就本次與被告間毒品交易之情事表示不記得，惟其於警詢中
    則明白證稱：96年6 月9 日18時至21時之間，伊有借用吳０
    ０的手機與被告聯絡購買毒品等語（見警卷第17頁）；而證
    人吳００於原審98年8 月11日審理時結證稱：96年6 月9 日
    18時後，鄭００借伊的手機打電話給被告，打完之後伊就與
    鄭００、杜００一起到被告住處施用毒品，伊三人施用的量
    共1,000 元，錢是鄭００給被告等語（見原審卷第226 頁）
    ；又證人杜００於原審98年8 月11日審理時結證稱：伊跟鄭
    ００去被告家買毒品時，亦會使用吳００的電話與被告聯絡
    ，若使用吳００的電話與被告聯絡，則吳００之後便會一同
    前往，96年6 月9 日18時至21時之間，吳００有打電話跟被
    告聯絡購買毒品，打完電話之後伊3 人便一同過去被告家，
    當天是鄭００出錢，但多少錢伊不記得等語（見原審卷第21
    6 頁、第217 頁），證人杜００雖就何人使用證人吳００之
    電話與被告聯絡購毒事宜乙情，與另2 位證人所述略有出入
    ，然就渠3 人透過證人吳００之手機與被告聯絡後，並一同
    前往被告住處購買毒品等節，證人杜００與吳００所述則大
    致相符。又被告自承其所使用之行動電話號碼為0000000000
    號（見原審卷第112 頁）；證人吳００於檢察官偵訊中亦就
    其所使用之行動電話號碼係0000000000號乙節陳述明確（見
    偵查卷第14頁），再參酌卷附被告所使用之0000000000號行
    動電話通聯紀錄觀之（見偵查卷第117 頁），被告與證人吳
    ００所使用之行動電話號碼，於96年6 月9 日18時許至21時
    許間，確有通聯記錄無誤。綜合上情相互勾稽，證人3 人於
    上開事實欄第一、(一)部分所載之時間，一同前往被告住處，
    並由證人鄭００出資向被告購買毒品後，渠3 人復於該處施
    用毒品之事實，亦可認定。
  (三)證人鄭００雖於警詢中曾稱其所施用之毒品來源係證人杜０
    ０所提供（見警卷第12頁），惟證人鄭００於原審98年8 月
    11日審理時則證稱：那時候怕被告找他，被告說如果把他講
    出來，他會過來找伊等語明確（見原審卷第198 頁），足見
    證人鄭００當時係有所顧慮方為如前之陳述，而其事後於警
    詢中、少年法庭法官訊問時、檢察官偵訊中及原審審理時，
    已就其所施用的毒品係向被告購買乙事陳述一致，證人杜０
    ０及吳００亦於警詢中、少年法庭法官訊問時、檢察官偵訊
    中及原審審理時亦均就毒品係向被告購得乙節證述歷歷，而
    渠3 人於原審審理時所為證述更依法具結，係以最重本刑7
    年以下有期徒刑擔保其證言之真實性，故渠等所為不利於被
    告之證述，經核尚無不可採信之處。另查，證人鄭００、杜
    ００於96年6 月12日17時許為警查獲，而證人吳００亦於同
    日至警局製作筆錄，渠等並均經警採尿送驗，而渠等尿液皆
    呈現有甲基安非他命陽性反應，後並俱經原審裁定送勒戒處
    所觀察、勒戒等情，有原審96年度少調字第170 號、第171
    號及第210 號裁定影本各1 紙（見偵查卷第31頁、第43頁及
    第61頁）、屏東縣警察局少年隊毒品案件涉嫌人尿液採證編
    號姓名對照表2 紙（見偵查卷第35頁、第47頁）、屏東縣警
    察局少年警察隊毒品案件涉嫌人尿液採證編號姓名對照表1
    紙（見偵查卷第63頁）及正修科技大學超微量研究科技中心
    檢驗報告3 紙（見偵查卷第34頁、第46頁及第64頁）在卷可
    佐。而被告前亦因犯施用第二級毒品案件，而經法院判刑確
    定及入監執行完畢之情形，有其臺灣高等法院被告前案紀錄
    表1 份附卷可考。而毒品吸食者之間彼此互供有無之小型零
    星交易情形極為普遍，且互供有無之零星交易行為亦為一般
    吸用者取得毒品之主要方式。因此，足認證人鄭００、杜０
    ０及吳００所為不利於被告之指證，核與經驗法則相符，應
    係真實可信，自堪作為認定被告犯罪之依據。
  (四)被告雖為前揭辯解，而證人吳俊銘於原審98年9 月17日審理
    時證稱：伊在96年4 、5 月份間有住在被告家，伊住在被告
    家一次約2-3 天，會再回家住1-2 天，伊住在被告家時，如
    果被告不在家，伊就會跟被告一起出去，但在被告家裡時，
    伊跟被告有時會各做各的事，所以有時伊也不知道被告在做
    什麼，伊不確定96年5 月17日、21日、6 月9 日及12日這4
    日，伊是否有住在被告家，伊有看到鄭００、杜００及吳０
    ０在被告家施用毒品，但他們的毒品來源伊不清楚，伊有問
    過被告，是否其提供毒品給他們3 人施用，但被告有跟伊講
    ，他們的毒品是跟「阿福」拿的等語（見原審卷第274 頁至
    第277 頁），依證人吳俊銘所述，其雖曾親眼目睹證人鄭０
    ０、杜００及吳００在被告住處施用毒品，然其並不知悉證
    人鄭００、杜００及吳００所施用毒品來源甚明，此觀其尚
    曾詢問被告關於上開證人3 人所施用毒品之來源，甚或有懷
    疑而出言詢問是否係被告提供毒品供上開證人3 人施用之舉
    而灼然可見，況且證人吳俊銘亦未能確定其於96年6 月9 日
    及12日是否住在被告住處，是其所為證述，自無從據以認定
    證人鄭００、杜００及吳００所施用毒品係來自「阿福」之
    人，而為有利於被告之判斷。又被告雖稱其與證人鄭００及
    杜００因租用機車之故而生有金錢糾紛，儼然認證人2 人可
    能因此而有誣陷之舉，而證人鄭００、杜００及吳００於檢
    察官偵訊中亦皆證述確有如被告所述金錢糾紛之情事（見偵
    查卷第15頁、第127 頁及第189 頁），又此一因租用機車所
    生之金錢糾紛，事後係由證人杜００之母出錢解決乙情，業
    經被告、證人鄭００、杜００及吳００陳述明確（見警卷第
    4 頁、偵查卷第189 頁、第127 頁及第15頁），且經證人即
    杜００之母甲○○於本院99年2 月1 日結證屬實，並證稱：
    後來我還是去付錢，我雖然生氣，但沒有糾紛等語（見本院
    卷第62頁至第64頁），則顯然被告與證人鄭００、杜００間
    並未因此受有何財產損失，是證人鄭００及杜００是否僅因
    此故，而甘冒受刑事責任之風險設詞誣陷被告，實非無疑；
    復參酌被告於檢察官偵訊中稱：伊與證人鄭００、杜００之
    金錢糾紛係發生在96年5 、6 月份等語（見偵查卷第197 頁
    ），其另於警詢中陳稱：伊記得鄭００、杜００遭警方查獲
    施用毒品當天下午有在伊住處客廳施用毒品等語（見警卷第
    7 頁），而證人鄭００與杜００遭警查獲之日係96年6 月12
    日，且渠2 人亦均證述在遭警查獲前，曾於被告前揭住處施
    用毒品乙情，已如上述，顯與被告上開警詢中所陳相符，則
    證人鄭００、杜００若確因上開金錢糾紛之情事對被告心生
    不滿，又豈有再前往被告住處施用毒品之可能，渠2 人既仍
    在被告住處施用毒品，而被告亦願意提供其住處方便渠2 人
    施用毒品，足見渠2 人與被告間之關係，實未因上開金錢糾
    紛而惡化；況此一金錢糾紛究與證人吳００無涉，然證人吳
    ００於警詢、少年法庭法官訊問時、檢察官偵訊中及原審審
    理時就被告提供毒品予渠3 人施用乙情均指述不移，且與證
    人鄭００、杜００所為證述亦大致相符，足見證人鄭００、
    杜００2 人應無設詞攀誣被告之情事甚明。是被告此部分所
    辯，亦無可採。
  (五)被告及辯護人雖於本院聲請傳訊證人乙○○（阿福前任女友
    ），欲證明鄭００、杜００係向「阿福」購買毒品，而非被
    告等情。然證人乙○○經本院傳訊並未到庭，被告及辯護人
    均捨棄傳訊該證人，且本院亦認為證人乙○○即使到庭作證
    ，其證詞亦不見得為有利於被告，故無拘提之必要，核此敘
    明。
  (六)販賣甲基安非他命係違法行為，非可公然為之，亦無公定之
    價格，不論是瓶裝或紙包之甲基安非他命，均可任意分裝增
    減分量，而每次買賣之價量，亦隨時依雙方之關係深淺、資
    力、需求之數量及對行情之認知、來源是否充裕、販賣者是
    否渴求資金、查緝是否嚴緊、購買者被查獲時供述購買對象
    之可能性之風險評估等，因而異其標準，並機動調整，非可
    一概而論，販賣之利得除經坦承犯行或價量俱臻明確外，委
    難察得實情，販賣之人從價差或量差中牟利方式雖異，其意
    圖營利之非法販賣行為則一。被告雖始終否認販賣犯行，而
    無法查得販賣之實際利得，但被告與證人鄭００、杜００及
    吳００均非屬至親，不可能甘冒重典而按購入價格轉售甲基
    安非他命而亳無利得，是其有營利之意圖，灼然甚明。
  (七)綜上所述，足見被告上開所為辯解，均為事後卸責之詞，委
    無可採，本件事證明確，被告意圖營利，而於96年6 月9 日
    21時許，在其屏東縣屏東市○○里○○街92號住處，以1,00
    0 元之價格，販賣甲基安非他命1 包予少年鄭００，及於同
    年月12日13時許，在上開地點，以500 元之價格（就本次被
    告販賣甲基安非他命之金額，證人鄭００及杜００所述不同
    ，而依罪疑唯輕之原則，認定為500 元），販賣甲基安非他
    命1 包予鄭００等之犯行，均堪認定。
三、按被告行為後，毒品危害防制條例第4 條第2 項業於98年5
    月20日修正公布，並於同年11月20日生效，修正前毒品危害
    防制條例第4 條第2 項規定：「製造、運輸、販賣第二級毒
    品者，處無期徒刑或7 年以上有期徒刑，得併科新臺幣7 百
    萬元以下罰金。」修正後規定：「製造、運輸、販賣第二級
    毒品者，處無期徒刑或7 年以上有期徒刑，得併科新臺幣1
    千萬元以下罰金。」，故修正後對被告較為不利，新、舊法
    比較結果，依刑法第2 條第1 項前段規定，自應適用修正前
    毒品危害防制條例第4 條第2 項規定。
四、次按甲基安非他命業經行政院公告列為毒品危害防制條例第
    2 條第2 項第2 款規定之第二級毒品，屬違禁物，不得非法
    販賣、持有。核被告丙○○上開販賣第二級毒品甲基安非他
    命予鄭００2 次之犯行，均係犯98年5 月20日修正前毒品危
    害防制條例第4 條第2 項之販賣第二級毒品既遂罪。被告持
    有甲基安非他命之低度行為，為其後販賣甲基安非他命之高
    度行為所吸收，均不另論罪。被告所犯上開二罪，犯意各別
    ，行為互殊，應予分論併罰。又被告曾有如事實欄第一部分
    所載之論罪科刑執行情形，有上開前案紀錄表在卷可參，其
    於有期徒刑執行完畢後，5 年以內故意再犯本件有期徒刑以
    上之2 罪，均為累犯，皆應依刑法第47條第1 項規定加重其
    刑（法定刑無期徒刑部分依法不得加重）。而被告固有意圖
    營利販賣第二級毒品甲基安非他命之行為2 次，惟其因而取
    得之利益分別僅為1,000 及500 元，金額非鉅，所販售之毒
    品數量亦非龐大，被告僅係零星將第二級毒品甲基安非他命
    出售他人以獲取利益，與一般大盤毒梟販賣毒品之數量重達
    數百公克或數公斤以上危害社會治安重大之情形，顯然有別
    ，倘仍對其販賣第二級毒品之犯行科以法定最輕本刑之7 年
    以上有期徒刑，猶嫌過重，爰就其上開所犯之罪，均依刑法
    第59條規定酌減其刑，並依法先加後減之。
五、原判決就被告丙○○販賣第二級毒品有罪部分，以被告該部
    分犯行罪證明確，因予論罪科刑，固非無見；惟查：(一)按被
    告行為後，毒品危害防制條例第4 條已於98年5 月20日修正
    公布，並於98年11月20日生效施行，原審未及為新舊法比較
    適用，亦未於理由欄內敘明究竟被告所犯係適用新法或舊法
    ，於據上論結欄所載之毒品危害防制條例第4 條第2 項亦未
    註明係98年5 月20日修正前或修正後，但在判決書最後所引
    之毒品危害防制條例第4 條第2 項法條內容卻為98年5 月20
    日修正後之法條，尚有違誤。被告丙○○上訴意旨，仍執前
    詞，否認犯罪，指摘原判決有罪部分不當，雖無理由，然原
    判決關於該部分既有上開可議之處，自屬無可維持，應由本
    院將原判決該部分予以撤銷改判。爰審酌毒品對我國社會之
    安寧秩序及國人之身心健康可能產生之危害至鉅，政府三令
    五申禁絕毒品交易，被告竟仍意圖營利，販賣第二級毒品，
    且更販賣予少年，助長毒品之流通與氾濫，並害及少年身心
    健康，所為實有不當；且被告於本件偵、審程序中均未能坦
    承犯行，難認已有悔意，惟念及其販賣毒品之數量尚非龐大
    暨其生活狀況、智識程度等一切情狀，就其先後所犯分別量
    處如主文第二項所示之刑，並定其應執行刑為有期徒刑7 年
    。被告先後2 次販賣第二級毒品甲基安非他命所得分別為1,
    000 元及500 元，均為其所有，雖未扣案，仍應依毒品危害
    防制條例第19條第1 項規定宣告沒收，又販賣所得如全部或
    一部不能沒收時，以其財產抵償之。被告販賣第二級毒品甲
    基安非他命所用以聯絡使用之0000000000號行動電話並未扣
    案，且該行動電話門號係名為劉志紅之人所申用，有警卷所
    附通聯調閱查詢單存卷可佐（見警卷第51頁），而被告於警
    詢中亦稱上開行動電話係吳俊銘拿給其使用等語（見警卷第
    2 頁），足認上開行動電話非屬被告所有，自不得宣告沒收
    ，附此敘明。末按成年人對未成年人犯毒品危害防制條例第
    6 條、第7 條、第8 條之罪者，始應依各該條項之罪，加重
    其刑至二分之一，此觀同條例第9 條之規定自明。上訴人販
    賣第三級毒品予少年林０吉部分，不在上揭條例所規定應加
    重其刑之範圍，且亦非屬於兒童及少年福利法第70條第1 項
    所規定成年人故意對少年犯罪，應加重其刑之範圍，自不能
    適用該法條對上訴人加重其刑，原判決適用該法條對上訴人
    加重其刑，自有適用法則不當之違誤（最高法院95年度台上
    字第4670號判決意旨可資參照）。是被告雖販賣第二級毒品
    甲基安非他命予少年鄭００，然依上開判決意旨，尚無須依
    兒童及少年福利法第70條第1 項規定加重其刑，併此敘明。
六、不另為無罪之諭知部分：
  (一)公訴意旨另以：被告丙○○基於販賣第二級毒品甲基安非他
    命之犯意，以「0000000000」號行動電話作為聯絡工具，於
    96年5 月17日17時許及同年月21日18時許，在其前揭住處，
    以每小包500 元之代價，販賣甲基安非他命予少年鄭００、
    杜００及吳００。因認就此部分，被告亦係涉犯毒品危害防
    制條例第4 條第2 項之販賣第二級毒品罪嫌云云。
  (二)按犯罪事實應依證據認定之，無證據不得認定犯罪事實；不
    能證明被告犯罪者，應諭知無罪之判決，刑事訴訟法第154
    條第2 項、第301 條第1 項分別定有明文。又事實之認定，
    應憑證據，如未能發現相當證據，或證據不足以證明，自不
    能以推測或擬制之方法，為裁判基礎，最高法院40年台上字
    第86號判例意旨可資參照；且認定犯罪事實所憑之證據，雖
    不以直接證據為限，間接證據亦包括在內，然而無論直接證
    據或間接證據，其為訴訟上之證明，須於通常一般之人均不
    致有所懷疑，而得確信其為真實之程度者，始得據為有罪之
    認定，倘其證明尚未達到此一程度，而有合理之懷疑存在而
    無從使事實審法院得有罪之確信時，即應由法院為諭知被告
    無罪之判決，最高法院76年台上字第4986號判例意旨可資參
    照。
  (三)公訴人認被告丙○○涉有上開罪嫌，無非係以證人鄭００、
    杜００及吳００證述曾向被告購買甲基安非他命之情事及卷
    附通聯分析資料暨雙向通聯資料等為其論據。
  (四)經查：
  1.證人鄭００於警詢及檢察官偵訊中，雖證稱其曾多次向被告
    購買甲基安非他命，然均為未曾明確提及有何於96年5 月17
    日17時許及同年月21日18時許，2 次向被告購買甲基安非他
    命之情事，其另於原審98年8 月11日審理時證稱：除了96年
    6 月9 日及同年月12日這2 次外，伊不記得其他向被告購買
    毒品之日期等語（見原審卷第207 頁）。
  2.證人杜００於原審98年8 月11日審理時，除就上開被告經論
    罪科刑部分之事實外，對於其餘向被告購買毒品之時間，亦
    表示不記得，並稱於警詢及檢察官偵訊中所講之時間為正確
    ，因當時記憶較清晰等語（見原審卷第213 頁），然綜觀證
    人杜００於警詢及檢察官偵訊中之陳述，亦均未提及其有何
    自行或與證人鄭００、吳００一同於96年5 月17日17時許及
    同年月21日18時許，至被告住處向其購買毒品之情事。
  3.證人吳００於檢察官偵訊中稱其第一次跟鄭００、杜００一
    起向被告購買毒品是在96年5 月中旬，第二次是在一星期後
    ，第三次是在96年5 月20幾日等語（見偵查卷第12頁至第13
    頁），依其所述，似與上開公訴意旨認定被告販賣甲基安非
    他命之情事較為相近，然其所稱與鄭００、杜００一同向被
    告購買甲基安非他命之時間仍屬空泛，況證人吳００於警詢
    中稱其第一次施用甲基安非他命之時間是96年5 月27日20時
    許，第二次跟第三次是同一天，相距第一次約2 至3 天，第
    四次是96年6 月4 日等語（見警卷第36頁），而與其偵訊中
    所述之時間有所出入，是其此部分證述，是否真實可信，仍
    有疑義，亦難據此即認定被告有何於上開公訴意旨所指之時
    、地，販賣第二級毒品甲基安非他命予證人鄭００、杜００
    及吳００之情事。
  4.復參之卷附被告所使用之0000000000號行動電話通聯紀錄，
    被告雖與證人鄭００所使用之0000000000號行動電話於96年
    5 月17日及同年月21日均有多次電話通聯之情形，而證人鄭
    ００於偵訊中亦稱除購買毒品外，平常不會打電話給被告等
    語（見偵查卷第189 頁），縱如此，亦無從證明渠等於電話
    聯絡後確有交易毒品成功之情事，更遑論認定被告販賣甲基
    安非他命予證人鄭００、杜００及吳００之次數、時間、地
    點及數量，是實難據此而為不利於被告之認定。
  (五)綜上所述，公訴人就此部分所為舉證，尚未達一般人均不致
    有所懷疑而確信被告確實涉犯毒品危害防制條例第4 條第2
    項販賣第二級毒品之程度，而尚有合理之懷疑存在，此外，
    本院復查無其他積極之證據足認被告有何公訴人此部分所指
    之犯行，揆諸首開說明，本應為無罪之諭知，惟公訴意旨認
    此部分犯行與上開經論罪科刑部分，有集合犯之實質上一罪
    關係，爰不另為無罪之諭知，附此敘明。
據上論斷，應依刑事訴訟法第369 條第1 項前段、第364 條、第
299 條第1 項前段，98年5 月20日修正公布前毒品危害防制條例
第4 條第2 項、第19條第1 項，刑法第11條、第2 條第1 項前段
、第47條第1 項、第59條、第51條第5 款、第9 款，判決如主文
。
本案經檢察官陳國全到庭執行職務。
中    華    民    國    99    年    3     月    1     日
                  刑事第二庭    審判長法  官  林正雄
                                      法  官  陳啟造
                                      法  官  黃壽燕
以上正本證明與原本無異。
如不服本判決應於收受本判決後10日內向本院提出上訴書狀，其
未敘述上訴理由者，並得於提起上訴後10日內向本院補提理由書
狀（均須按他造當事人之人數附繕本）「切勿逕送上級法院」。
中    華    民    國    99    年    3     月    1     日
                                      書記官  齊椿華
附錄本判決論罪科刑法條：
毒品危害防制條例第4 條第2 項
  製造、運輸、販賣第二級毒品者，處無期徒刑或7 年以上有期
  徒刑，得併科新臺幣7 百萬元以下罰金。


司法院資訊處製作；財團法人民間司法改革基金會備份。
